【裁判字號】    92,訴,628
【裁判日期】    920725
【裁判案由】    偽造文書等
【裁判全文】
臺灣彰化地方法院刑事判決                          九十二年度訴字第六二八號
    公  訴  人  臺灣彰化地方法院檢察署檢察官
    被      告  乙○○
右列被告因偽造文書等案件，經檢察官提起公訴（九十二年度偵字第三四九一號），
本院判決如左：
    主      文
乙○○連續行使偽造私文書，足以生損害於他人，處有期徒刑肆月，如易科罰金，以
佰元折算壹日。
乙○○於中華電信行動電話業務申請書所附委託書「委託人簽章」欄內、東信電訊行
動電話服務申請書「申請人簽章」欄內、經銷團購折價券合約書「申請人簽名」欄內
，所偽造「蔣昭全」署押共枚，均沒收。
    理      由
一、乙○○（原名張冠軍）明知與其一同設籍於彰化縣彰化市牛埔里影劇一村五十號
    之退伍榮民蔣昭全，早於民國八十九年六月二日即已因病死亡，且無配偶及親友
    繼承蔣昭全之財產，依法應由設籍地行政院國軍退除役官兵輔導委員會（下稱退
    輔會）所屬之退除役官兵服務機構為遺產管理人，竟因亟須申辦行動電話使用，
    乃基於意圖為自己不法所有之概括犯意，於九十年七月九日，先竊取蔣昭全生前
    留下之國民身分證及印章，並邀約不知情之同居女友甲○○（起訴書誤載為洪秀
    玲），於當日分別前往（一）台中市○區○○路一六七號「和信電訊股份有限公
    司」（下稱和信電訊）台中民權特約服務中心，向該中心不知情之店員詐稱蔣昭
    全有意辦理行動電話，使店員依據蔣昭全國民身分證上之資料填載於行動電話服
    務申請書後，再持乙○○交付之「蔣昭全」印章蓋用於申請人簽章欄，而以已故
    之蔣昭全名義偽造該紙行動電話服務申請書。待乙○○將申請書交付店員予以行
    使後，該不知情之店員因而陷於錯誤，乃將0000000000號之行動電話
    晶片卡連同行動電話一支交其使用，足生損害於和信電訊對於電信業務管理之正
    確性及退輔會對於蔣昭全遺產之管理權益。（二）乙○○與不知情之甲○○再於
    同日前往「中華電信股份有限公司」（下稱中華電信）台中營業處，以同上犯罪
    手法向不知情之店員詐稱業經蔣昭全授權，在行動電話業務申請書內所附之委託
    書「委託人簽章」欄位，偽造蔣昭全之簽名，並記載蔣昭全委託乙○○辦理行動
    電話業務之不實事項，而冒用蔣昭全名義偽造該份行動電話業務申請委託書。待
    乙○○連同其以代理人地位填妥內容之申請書、同意書交由不知情之店員而予行
    使後，該店員即陷於錯誤，將0000000000號之行動電話晶片卡及行動
    電話一支交由乙○○使用，足生損害於中華電信對於電信業務管理之正確性及退
    輔會對於蔣昭全遺產之管理權益。（三）乙○○與不知情之甲○○再至東信電訊
    股份有限公司（下稱東信電訊）在台中市某處之易成特約中心，向該處不知情之
    店員詐稱蔣昭全有意辦理行動電話，經乙○○填載蔣昭全之身分資料於行動電話
    申請書及合約書後，再於申請人簽名欄冒簽蔣昭全之姓名，而以已故之蔣昭全名
    義偽造該紙行動電話服務申請書及合約書。待乙○○將申請書交付店員予以行使
    後，該不知情之店員因而陷於錯誤，乃將0000000000號之行動電話晶
    片卡連同行動電話一支交其使用，足生損害於東信電訊對於電信業務管理之正確
    性及退輔會對於蔣昭全遺產之管理權益。嗣因乙○○盜領蔣昭全存款案件於本院
    九十一年度訴字第一二二七號審理中，經甲○○於九十一年十一月五日庭訊時向
    承審法官告知上情，始循線查獲。
二、案經本院移送台灣彰化地方法院檢察署檢察官偵查起訴。
    理      由
一、右揭事實，業據被告乙○○於偵訊及本院審理時坦承不諱，核與證人甲○○證述
    情節相符，復有行動電話申請書三份、同意書、合約書一紙、和信電訊電信費繳
    款單二紙、東信電訊繳款通知單一紙附卷足憑，足徵被告前揭自白應屬實情。而
    被害人蔣昭全早於八十九年六月二日因病死亡一節，則有死亡證明書影本一份在
    卷可稽，依台灣地區與大陸地區人民關係條例第六十八條第一項、第三項、退除
    役官兵死亡無人繼承遺產管理辦法第四條之規定，退除役官兵死亡而無繼承人、
    繼承人有無不明或繼承人因故不能管理遺產，且非設籍於退輔會所屬安養機構者
    ，由設籍地退輔會所屬之退除役官兵服務機構為遺產管理人。是以被告將被害人
    蔣昭全之國民身分證、印章擅自取去並未歸還，應具有不法所有之犯罪意圖，其
    竊取被害人蔣昭全遺物之行為，顯已侵害退輔會所屬退除役官兵服務機構對於該
    物之支配管領權能。又被告冒用已故之被害人蔣昭全名義申辦行動通訊業務，並
    均取得晶片卡及行動電話使用，倘中華電信、和信電訊、東信電訊之業務承辦人
    知悉被告實際上未獲授權，將來更有無從追償之危險，自無可能仍同意被告所提
    申請並交付前揭財物，被告所為自屬施用詐術，且足以生損害於前揭三家公司電
    信業務管理之正確性及退輔會對於被害人蔣昭全遺產之管理權益。本案事證已臻
    明確，被告犯行至堪認定。
二、核被告乙○○所為，係犯刑法第三百二十條第一項之竊盜罪、同法第二百十六條
    、二百十條之行使偽造私文書罪，及同法第三百三十九條第一項之詐欺取財罪。
    被告於行動電話申請書及委託書上偽造被害人蔣昭全署押及盜蓋印章，應係偽造
    私文書之部分行為，而偽造私文書之低度行為，又為行使之高度行為所吸收，均
    不另論罪。而被告於填寫中華電信行動電話業務申請書及同意書時，業已表明係
    被害人蔣昭全之受託人，除其中委託書部分仍偽造被害人蔣昭全名義出具外，其
    餘申請書、同意書均經被告具名於上，關於被害人蔣昭全在上開二紙書面之簽名
    或蓋印，應可認係被告本於代理人（受託人）地位所為，中華電信承辦店員亦不
    致誤認為被害人蔣昭全親自為之，就申請書、同意書部分被告應無另行成立行使
    偽造私文書之可言（最高法院九十一年度台上字第三四二七號刑事判決要旨參照
    ）。公訴人未就該份申請書中之偽造委託書部分特予說明，僅泛稱被告接續偽造
    申請書及同意書，容有未洽，應予指明。另被告就冒用被害人蔣昭全名義偽造和
    信電訊行動電話服務申請書部分，係利用不知情之店員實施犯罪，應論以間接正
    犯。而被告多次所為行使偽造私文書及詐欺取財犯行，均屬時間緊接，方法相同
    ，觸犯構成要件相同之罪名，顯係各基於概括犯意反覆為之，應各依連續犯之規
    定論以一罪，並均依法加重其刑。且被告所犯竊盜、行使偽造私文書及詐欺取財
    行為間，具有方法結果之牽連關係，應依刑法第五十五條之規定，從較重之連續
    行使偽造私文書罪論處。爰審酌被告犯罪動機、手段、目的、所生危害、詐得財
    物之經濟價值、犯罪後坦承犯行之態度、具有國中畢業學歷之智識程度等一切情
    狀，量處如主文所示之刑，併諭知易科罰金之折算標準，以示懲儆。被告於中華
    電信行動電話業務申請書所附委託書「委託人簽章」欄內、東信電訊行動電話服
    務申請書「申請人簽章」欄內、經銷團購折價券合約書「申請人簽名」欄內，所
    偽造被害人蔣昭全署押共三枚，均應依刑法第二百十九條之規定沒收；至於被告
    在和信電訊行動電話服務申請書上盜蓋被害人蔣昭全印章所呈現之印文，並非偽
    造印章之印文，不在刑法第二百十九條所定必須沒收之列（最高法院四十八年度
    台上字第一一三號判例參照），就此部分均無諭知沒收之必要，附此敘明。
三、公訴意旨另以：被告乙○○於九十年七月九日竊取被害人蔣昭全之國民身分證及
    印章後，持往通訊行申請前揭三支行動電話，並利用詐得之晶片卡多次撥打行動
    電話使用，圖免支付電話費用，因認被告另涉有刑法第三百三十九條第二項之詐
    欺得利罪嫌等語。惟查：被告申請行動電話使用後，均有按時繳交各期通信費用
    ，此經本院函詢和信電訊、東信電訊、中華電信三家公司確認無訛，有中華電信
    台灣中區電信分公司南台中營業處九十二年五月二十九日中信南業務字第九二Ｃ
    Ｃ八０００六０號函、東信電信傳真回函、和信電信回函各一份在卷足憑。則被
    告雖以被害人蔣昭全名義申辦行動電話使用，惟均依約繳付各期電信資費，自無
    公訴意旨所稱圖免支付電話費用而多次撥打行動電話之情形，核與詐欺得利罪所
    應具備意圖為自己不法所有之主觀構成要件不相符合，自難遽以該罪相繩。惟公
    訴人認此部分如成立犯罪，亦與前揭業經論罪科刑之竊盜、詐欺取財、行使偽造
    私文書等犯行有牽連犯之裁判上一罪關係，爰就詐欺得利部分不另為無罪之諭知
    。
據上論斷，應依刑事訴訟法第二百九十九條第一項前段，刑法第五十六條、第二百十
六條、第二百十條、第三百二十條第一項、第三百三十九條第一項、第五十五條、第
二百十九條、第四十一條第一項前段、罰金罰鍰提高標準條例第一條前段、第二條，
判決如主文。
本案經檢察官江孟芝到庭執行職務。
中    華    民    國    九十二      年      七      月      二十五      日
                                臺灣彰化地方法院刑事第三庭
                                    法      官  高  文  崇
右正本證明與原本無異。
如不服本裁定，應於裁定送達後五日內向本院提出抗告狀( 須附繕本 )。
告訴人或被害人對於判決如有不服具備理由請求檢察官上訴者，其上訴期間之計算係
以檢察官收受判決正本之日期為準。
                                    法院書記官  謝  志  鑫
中    華    民    國    九十二      年      八      月        一        日
刑法第二百十六條
行使第二百十條至第二百十五條之文書者，依偽造、變造文書或登載不實事項或使登
載不實事項之規定處斷。
刑法第二百十條
偽造、變造私文書，足以生損害於公眾或他人者，處五年以下有期徒刑。
刑法第三百二十條第一項：
意圖為自己或第三人不法之所有，而竊取他人之動產者，為竊盜罪，處五年以下有期
徒刑、拘役或五百元以下罰金。
刑法第三百三十九條第一項：
意圖為自己或第三人不法之所有，以詐術使人將本人或第三人之物交付者，處五年以
下有期徒刑、拘役或科或併科一千元以下罰金。


司法院資訊處製作；財團法人民間司法改革基金會備份。
